【裁判字號】    97,易,1950
【裁判日期】    971224
【裁判案由】    違反毒品危害防制條例
【裁判全文】
臺灣臺南地方法院刑事判決              97年度易字第1950號
公  訴  人  臺灣臺南地方法院檢察署檢察官
被      告  甲○○
上列被告因違反毒品危害防制條例案件，經檢察官提起公訴（97
年度毒偵字第2954號），被告於本院準備程序中就被訴事實為有
罪之陳述，經本院裁定適用簡式審判程序，判決如下：
    主  文
甲○○施用第二級毒品，累犯，處有期徒刑陸月，如易科罰金，
以新臺幣壹仟元折算壹日。扣案甲基安非他命參包（含袋重零點
玖捌公克）均沒收銷燬之，吸食器壹組沒收之。
    事實及理由
一、本件犯罪事實：甲○○於民國88年間，因違反毒品危害防制
    條例（施用毒品）案件，經臺灣屏東地方法院於88年3月1日
    以88年度毒聲字第361號送觀察、勒戒後，認無繼續施用毒
    品之傾向，而於88年3月16日釋放出所而執行完畢，並經臺
    灣屏東地方法院檢察署檢察官88年度偵字第1566號處分書為
    不起訴處分確定；嗣於88年間又因違反毒品危害防制條例（
    施用毒品）案件，經臺灣屏東地方法院於88年8月31日以88
    年度毒聲字第1878號裁定送觀察、勒戒後，因有繼續施用毒
    品之傾向，而於同年10月12日以88毒聲字第2182號裁定令入
    戒治處所施以強制戒治，並於89年10月11日期滿而執行完畢
    。其另於93、94年間，因違反毒品危害防制條例（施用毒品
    ）及竊盜案件，經臺灣高等法院臺南分院、臺灣高雄地方法
    院及本院，分別以93年度上訴字第825號（毒品）、94年度
    訴字第723號（毒品）、94年度易字第82號（竊盜）判決判
    處應執行有期徒刑1年8月、2年及3月確定，嗣經減刑後合併
    定應執行有期徒刑1年11月，甫於96年8月4日縮刑期滿而執
    行完畢。詎其猶不知悔改，復基於施用第二級毒品甲基安非
    他命之犯意，於97年9月23日20時許，在臺南縣仁德鄉○○
    路○段200巷26號住處內，施用第二級毒品甲基安非他命1次
    。嗣於97年9月24日12時35分許，因竊盜案件，為警在臺南
    縣仁德鄉○○路116巷空地，查獲甲○○遺留該處之H7U－
    298號重機車，並在該機車置物箱內扣得第二級毒品甲基安
    非他命3包（合計含袋重0.98公克）及吸食器1組。甲○○於
    同年9月26日18時許，自動至臺南市第六分局金華派出所說
    明案情，並同意為警採集其尿液送驗後，呈甲基安非他命陽
    性反應，始查悉上情。
二、上開犯罪事實之證據：
（一）被告於警詢，及本院審理時之自白。
（二）臺南市警察局第六分局調查甲○○涉嫌毒品案送驗尿液及
      年籍對照表、詮昕科技股份有限公司於97年10月17日濫用
      藥物尿液檢驗報告、臺南市警察局第六分局扣押物品目錄
      表、查獲甲○○涉毒品案初步檢驗報告書各1紙、扣案物
      品及現場照片8幀。
（三）扣案第二級毒品甲基安非他命3包（合計含袋重0.98公克
      ）、吸食器1組。
三、按安非他命經口服投與後約70%於24小時內自尿中排出，約
    90%於96小時內自尿中排出，由於目前國內尿液中甲基安非
    他命之檢驗僅為鑑定其是否呈陽性反應尚未定其含量，且甲
    基安非他命成分之檢出與其投與方式、投與量、個人體質、
    採尿時間與檢測儀器之精密度等諸多因素有關，因此僅憑尿
    液中呈安非他命陽性反應，並無法確實推算吸食時間距採集
    時間之長短，惟依上述資料推斷，最長可能不會超過4日等
    情，業經行政院衛生署藥物食品檢驗局81年2月8日（81）藥
    檢壹字第001156號函述明綦詳。被告自白，核與其尿液檢驗
    結果相符，其施用第二級毒品之犯行，應堪認定。
四、按92年7月9日新修正之毒品危害防制條例刪除「2犯」及「3
    犯」之規定，將施用毒品者簡化區分為初犯、再犯，並認施
    用毒品者係屬病患性犯人，以觀察、勒戒戒除其身癮，以強
    制戒治去除其心癮。經觀察、勒戒或強制戒治執行完畢釋放
    後，若係5年後再犯該條例第10條施用毒品罪者，檢察官應
    先聲請法院裁定令被告入勒戒處所觀察、勒戒，並視有無繼
    續施用毒品傾向，決定應予釋放、為不起訴之處分，或應聲
    請法院裁定令入勒戒處所強制戒治；若係5年內「再犯」同
    條例第10條施用毒品罪者，依同條例第23條第2項規定，檢
    察官則應依法追訴；且觀諸該條例第20條第3項，及同條例
    第23條第2項之修正理由，如施用毒品者係前經觀察、勒戒
    或強制戒治等治療程序執行完畢5年後，始再施用毒品之「
    初犯」，因前所執行之觀察、勒戒或強制戒治已足收戒除毒
    癮之效，自應重新執行觀察、勒戒或強制戒治等治療程序，
    並於治療程序執行完畢後，由檢察官為不起訴處分，毋庸對
    之追訴處罰；反之，在「再犯」之情形，因其先前所為治療
    程序顯未能收戒斷毒癮之效，且考量施用毒品者之再犯率偏
    高，乃簡化其刑事處遇程序，而逕予追訴處罰，不再施以治
    療程序。參酌上開立法理由，修正毒品危害防制條例就施用
    毒品者，祇於「初犯」及「5年後再犯」二種情形，有其追
    訴條件之限制，即須於初犯經觀察、勒戒或強制戒治釋放後
    ，5年內均無施用毒品之行為，始能認其前所實施之觀察、
    勒戒或強制戒治已足遮斷毒癮，而得於5年後再犯時，再予
    適用初犯之規定，重行觀察、勒戒等程序。倘5年內已經再
    犯，被依法追訴處罰，縱其第3次（或第3次以上）施用毒品
    之時間在初犯釋放5年以後，即與「5年後再犯」之情形有別
    ，且因已於「5年內再犯」，顯見其再犯率甚高，原實施觀
    察、勒戒或強制戒治，已無法收其實效，而無5年戒斷期之
    存在，自無再經觀察、勒戒及強制戒治之必要，應由檢察官
    逕行起訴（最高法院95年度台非字第59號判決及95年第7次
    刑事庭會議決議、97年第5次刑事庭會議決議）。
五、經查，被告前因施用毒品案件，經送觀察、勒戒後，於88年
    3月16日釋放出所而執行完畢；再於同年間因施用毒品案件
    ，經臺灣屏東地方法院裁定送觀察、勒戒及強制戒治，有臺
    灣高等法院被告前案紀錄表在卷可稽。被告於觀察、勒戒執
    行完畢5年內之88年間，已再犯施用毒品之罪，其於本件97
    年9月23日晚上20時施用第二級毒品之犯行，乃屬3犯以上，
    縱其施用毒品之時間在初犯釋放5年以後，即與「5年後再犯
    」之情形有別，參諸前揭最高法院判決及刑事庭會議決議意
    旨，仍應依法論科；且查甲基安非他命係屬毒品危害防制條
    例第2條第2項第2款所列之第二級毒品，核被告所為，係犯
    毒品危害防制條例第10條第2項之施用第二級毒品罪。被告
    施用前後持有第二級毒品之低度行為，應為其施用之高度行
    為所吸收，不另論罪。另被告有如事實欄所載之違反毒品危
    害防制條例及竊盜前科，減刑後合併定應執行有期徒刑1年
    11月確定，甫於96年8月4日縮刑期滿而執行完畢，有臺灣高
    等法院被告前案紀錄表在卷可參，其於受有期徒刑執行完畢
    後5年內故意再犯本件有期徒刑以上之罪，為累犯，應依法
    加重其刑。爰審酌被告迭經觀察、勒戒及強制戒治，仍未能
    體認施用毒品對於自身健康之危害，遠離毒品，且雖因竊盜
    案件已遭查獲安非他命，而無自首之情事，但主動到案說明
    ，並坦承犯行，態度良好等一切情狀，量處如主文所示之刑
    ，並諭知易科罰金之折算標準。
六、扣案甲基安非他命3包（合計含袋重0.98公克），為第二級
    毒品，不論屬於犯人與否，均應依毒品危害防制條例第18
    條第1項前段規定，沒收銷燬之。扣案吸食器1組，為被告所
    有，供其施用毒品之用，業據被告供承在卷（參本院97年12
    月3日審判筆錄），爰依刑法第38條第1項第2款宣告沒收之
    。
據上論斷，應依刑事訴訟法第273條之1第1項、第299條第1項前
段、第310條之2、第454條，毒品危害防制條例第10條第2項、第
18條第1項，刑法第11條、第47條第1項、第38條第1項第2款，判
決如主文。
本案經檢察官乙○○到庭執行職務
中    華    民    國    97    年    12    月    24    日
                  刑事第十二庭  法  官  魏玉英
以上正本證明與原本無異。
如不服本判決應於收受本判決後10日內向本院提出上訴書狀，並
應敘述具體理由。如未敘述上訴理由者，應於上訴期間屆滿後20
日內向本院補提理由書狀（均須按他造當事人之人數附繕本）「
切勿逕送上級法院」。
                                書記官  曾盈靜
中    華    民    國    97    年    12    月    25    日
附錄本案論罪科刑法條全文
毒品危害防制條例第10條
施用第一級毒品者，處6月以上5年以下有期徒刑。
施用第二級毒品者，處3年以下有期徒刑。


司法院資訊處製作；財團法人民間司法改革基金會備份。
